【裁判字號】    97,交聲,502
【裁判日期】    970605
【裁判案由】    交管條例聲異
【裁判全文】
臺灣板橋地方法院交通事件裁定         97年度交聲字第502號
原處分機關  臺北市交通事件裁決所
異  議  人
即受處分人  甲○○
上列異議人即受處分人因違反道路交通管理處罰條例案件，對於
臺北市交通事件裁決所民國九十四年八月二十九日所為北市裁一
字第裁２２－Ａ１Ａ１０１４４３號裁決（原舉發案號：臺北市
政府警察局九十三年三月九日北市警交大字第Ａ１Ａ１０１４４
３號），聲明異議，本院裁定如下：
    主  文
異議駁回。
    理  由
一、原處分意旨略以：異議人即受處分人甲○○於民國九十三年
    二月十二日晚間六時二十分許，因有「不依規定保持前後車
    距離」、「違反道路交通安全規則肇事致人受傷」等違規，
    經臺北市政府警察局交通警察大隊掣單舉發，並經原處分機
    關依道路交通管理處罰條例（以下同）第五十八條第一項第
    一款之規定裁處新臺幣一千二百元罰鍰，並依第六十三條第
    三項記違規點數三點。嗣因受處分人逾期不繳納上開罰鍰，
    依第六十八條第一項第三款，自九十四年十月十四日起易處
    吊銷駕駛執照，並逕行註銷駕駛執照，一年內不得重新考領
    駕駛執照。
二、聲明異議意旨略以：異議人於九十三年間與計程車擦撞，已
    與對方駕駛於中山北路與忠孝西路之分局備案，並賠償和解
    。此後並未收到另外交通大隊開出的罰單，即「未保持車距
    ，造成有乘客受傷」等臺幣六百元的罰單。又上述追撞車禍
    ，乘客並無受傷，僅因撞擊引起頸部不適，事發之初，乘客
    隨即前往醫院勘驗是否受傷，異議人亦致電表示歉意，警方
    罰單之描述與事實不符。且事後乘客當事人已回覆無恙。按
    照一般邏輯，單一事件若有兩張罰單，應同時開出，何以異
    議人繳了一萬二千元的罰單，卻會對一張區區六百元的罰單
    無動於衷，原處分機關沒有依照同一事件、同一時間作行政
    通知，實屬業務過失，敬請鑒察，歸還異議人駕照等情云云
    。
三、按受處分人，不服第八條主管機關所為之處罰，得於接到裁
    決書之翌日起二十日內，向管轄地方法院聲明異議，道路交
    通管理處罰條例第八十七條第一項訂有明文。次按處理違反
    道路交通管理事件，有關文書送達之程序，依行政程序法之
    規定。又送達於應受送達人之住居所、事務所或營業所為之
    ，但在行政機關辦公處所或他處會晤應受送達人時，得於會
    晤處所為之；又於應送達處所不獲會晤應受送達人時，得將
    文書付與有辨別事理能力之同居人、受僱人或應送達處所之
    接收郵件人員；又送達不能依前二條規定為之者，得將文書
    寄存送達地之地方自治或警察機關，若由郵務機關送達者，
    得將之寄存於送達地之郵政機關，並作送達通知書兩份，一
    份黏貼於應受送達人住居所、事務所、營業所或其就業處所
    門首，另一份交由鄰居轉交或置於該送達處所信箱或其他位
    置，以為送達，行政程序法第七十二條第一項、第七十三條
    第一項及第七十四條第一項、第二項分別定有明文。又按本
    條例所定罰鍰之處罰，行為人接獲違反道路交通管理事件通
    知單後，於十五日內得不經裁決，逕依第九十二條第三項之
    罰鍰基準規定，向指定之處所繳納結案；不服舉發事實者，
    應於十五日內，向處罰機關陳述意見；其不依通知所定期限
    前往指定處所聽候裁決，且未依規定期限繳納罰鍰結案或向
    處罰機關陳述意見者，處罰機關得逕行裁決之，道路交通管
    理處罰條例第九條第一項定有明文。再按民事訴訟文書之寄
    存送達，依九十二年二月七日修正公布、同年九月一日施行
    之民事訴訟法第一百三十八條第二項規定，自寄存之日起，
    經十日發生效力，此因應受送達人未必能即時領取訴訟文書
    而知悉其內容，故特設此規定以保障其權益。行政程序法雖
    未如前述民事訴訟法增設第一百三十八條第二項規定，但基
    於保障應受送達人權益之同一理由，解釋上應認為有上開規
    定之類推適用。
四、本件舉發通知單及違反道路交通管理事件裁決書業經臺北市
    政府警察局及原處分機關分別於九十三年三月二十三日、九
    十四年八月二十九日寄達異議人之臺北縣新莊市○○路五百
    九十三巷十三號五樓戶籍地址，因未獲會晤異議人本人，且
    亦無得受領文書之異議人之同居人，乃製作送達通知書一份
    黏貼受處分人住所門首，另一份置於異議人住所信箱，並將
    上開通知單郵件分別於九十三年九月二十九日、九十四年九
    月五日寄存於臺北縣新莊市○○路郵局以為寄存送達，此有
    臺北市政府警察局交通大隊及臺北市交通事件裁決所送達證
    書影本各一紙附卷可稽。是上開舉發通知單及裁決書既經臺
    北市政府警察局及原處分機關依據行政程序法第七十四條規
    定寄存送達，揆諸上揭說明，自寄存送達之日起經十日，該
    舉發通知單及裁決書已生合法送達之效力。惟本件異議人遲
    至九十六年十一月三十日始向原處分機關提出申訴，有異議
    人提出之聲明異議狀影本二份在卷可稽，顯已逾上開「二十
    日」之法定期間，是本件異議人之聲明異議，應已逾期。又
    異議人有「不依規定保持前後車距離」、「違反道路交通安
    全規則肇事致人受傷」、「無照駕駛」等違規，僅係於同一
    之違規事件中舉發，而以數行為違反行政法上義務，依行政
    罰法第二十五條之規定，應分別處罰之，既為相異之案件即
    無一併送達之必要，又查異議人自七十七年十二月三十一日
    即已將戶籍遷入上址，異議人怠於收受上開舉發通知單及裁
    決書之送達，徒指原處分機關有行政疏失，顯屬無據。是本
    件異議人之聲明異議，應已逾期，顯不合法，應予駁回。
據上論斷，應依道路交通案件處理辦法第二十條前段，裁定如主
文。
中    華    民    國    97    年    6     月    5     日
                    交通法庭    法  官  王偉光
以上正本證明與原本無異
如不服本裁定應於送達後五日內向本院提出抗告狀
                                書記官  陳宥伶
中    華    民    國    97    年    6     月    6     日


司法院資訊處製作；財團法人民間司法改革基金會備份。
